臺灣高等法院臺中分院刑事判決　　　　　　　　　九十一年度上更(一)字第三號
　　上　訴　人　臺灣彰化地方法院檢察署檢察官
　　被　　　告　甲○○
右上訴人因被告過失致死案件，不服臺灣彰化地方法院八十七年度交訴字第一八０號
中華民國八十七年十一月四日第一審判決（起訴案號：臺灣彰化地方法院檢察署八十
六年度偵字第九九八一號），提起上訴，經判決後，由最高法院發回更審，本院判決
如左：
    主      文
原判決撤銷。
甲○○無罪。
    理      由
一、公訴意旨略以：被告甲○○開設鐵工廠，原應注意不得利用道路為工作場所，依
    客觀狀況亦無不能注意之情形，竟疏未注意仍於民國八十六年五月十日十四時三
    十五分許，在彰化縣溪州鄉○○村○○路○段四九○號前之人行道上堆放鐵材，
    並將車牌號碼ＡＲ－五三一七號貨車停放於該處慢車道上裝載鐵捲門，適有黃宏
    祖駕駛車牌號碼ＯＱ－二四六八號箱型車，亦疏未注意超速違規行駛，不慎自後
    撞擊違規停放於該處慢車道上裝載鐵捲門之車牌號碼ＡＲ－五三一七號貨車，車
    牌號碼ＯＱ－二四六八號箱型車因而翻覆，致黃宏祖頭部挫裂傷、失血性休克而
    死亡，因認被告涉有刑法第二百七十六條第一項之過失致死罪嫌。
二、公訴意旨認被告涉犯前開之罪，係以被告甲○○於警、偵訊中之供述，及道路交
    通事故調查報告表、現場相片、相驗屍體證明書暨驗斷書等為其論據。
三、惟查被告甲○○自本件車禍發生後於警訊、偵查、原審、本院調查暨審理時，始
    終供稱，車禍發生前，伊將其所有車牌號碼ＡＲ－五三一七號貨車跨停在伊位於
    彰化縣溪州鄉○○村○○路○段四九○號鐵工廠（兼住宅）前人行道及順向路邊
    堆放鐵捲門材料，裝妥後貨車仍按原狀停放該處，伊進入屋內準備安裝鐵捲門工
    具時，聽到外面碰撞鉅響，伊乃匆忙外出探視，發覺被害人黃宏祖之ＯＱ－二四
    六八號車自後撞擊上開貨車翻倒在其屋旁，其貨車上之鐵捲門材料被撞落在人行
    道上，而其所有貨車亦因被撞推往左前方滑行到快慢車道中間，伊即打電話叫救
    護車並報警前來處理，又伊為免其貨車妨害行車，乃將車駛至路旁，伊貨車係在
    停止中被撞，伊對本件車禍之發生並無過失等情。而目睹車禍發生之證人鐘淑娟
    亦於偵查中結證稱：「（有親眼目擊黃宏祖駕ＯＱ－二四六八號箱型車於溪州鄉
    ○○路○段四九○號前發生車禍之過程？）我有看見一部分，當時我正在對面經
    營檳榔攤」、「（情形如何？）當時約下午二、三點，聽見煞車之聲音，我就探
    頭出來看，我看見有輛廂型車（提示相片確為ＯＱ－二四六八號之廂型車）以高
    速在快慢車道間蛇行，以很快之速度偏向路邊，將停在路邊之貨車自後撞擊，該
    貨車就往左斜衝向內側道已近靠近分隔島了，當時該貨車內並無人在裡面，廂型
    車在行駛衝撞時，車道上並無其他車輛」、「（當時停放於路旁之貨車（提示相
    片確為ＡＲ－五三一七號貨車）是否跨越路邊之白線停放？）他是靠路邊停，該
    車右邊之輪子是停放在人行道上」、「（目擊本件車禍現場妳所站之位置？）我
    站在我的檳榔攤內，我的檳榔攤是在對面之人行道上，其後方之住家大約是中山
    路二段四九七號左右」（以上見八十六年度偵字第九九八一號卷第二十五、二十
    六頁）；於原審及本院前審前往現場履勘時仍先後具結如同上情節之供證，並一
    再供稱伊確有目睹車禍之發生，且發生車禍時被告貨車並無人在裡面，被告是於
    車禍後聽到聲音自屋內跑出來看等語（以上見原審卷三十二頁正、背面及本院前
    審八十八年七月三日勘驗筆錄）甚詳，本院前審履勘時另訊以「目前為何未見檳
    榔攤？」、稱「因為我的檳榔攤是在人行道上，形成路障，故被拆除」、「（當
    時妳檳榔攤位置如何？）在被告店面斜對面」、「（你檳榔攤設置情形及妳面對
    方向如何？）我的檳榔攤有三面即前方、左右兩側均是玻璃，出入在左側。我做
    生意是面對馬路」、「（妳當時聽見被害人煞車聲後所見情形如何？）那輛車開
    至我檳榔攤右方就聽見有煞車聲，並見車在蛇行，後來那輛車就自被告車後方撞
    上去」等情（見本院前審同上勘驗筆錄）。而本件肇事之時間為八十六年五月十
    四日下午二時三十分許，依前後現場處理警員於當日下午三時拍攝之相片顯示（
    附於相驗卷），肇事當時天色明亮，視線清晰，肇事路段分隔島種有低矮路樹，
    且修剪整齊，道路二邊可清楚看到對面，又證人鐘淑娟當時檳榔攤之位置經本院
    前審丈量結果，距被告甲○○前述鐵工廠處僅三十五公尺，有本院前審勘驗筆錄
    在卷可稽，且死者所駕車輛之煞車痕跡又長達十餘公尺（左為十一點七公尺、右
    為十四公尺），足見其自煞車聲響至碰撞時止，尚有相當之時間，是鐘淑娟供稱
    伊可清楚看見本件車禍發生情形乙節，足堪採信。再依道路交通事故調查報告表
    暨前述肇事後現場相片所示，死者黃宏祖駕駛之ＯＱ－二四六八號車右側著地，
    車身橫斜翻倒在被告鐵工廠前人行道，車頭在左只少部分跨在路邊、車尾斜向在
    右，慢車道旁路邊留有二道左右分別為十一點七及十四公尺之輪胎痕，與ＯＱ－
    二四六八號車前後輪距相等，右斜往前、盡頭處並稍許向左弧狀，右側輪胎痕跨
    越人行道，左側輪胎痕距人行道尚有一段距離，被告鐵捲門材料掉落在ＯＱ－二
    四六八號車前人行道及路邊；被告ＡＲ－五三一七號貨車後車斗正中木板破裂車
    牌及後車斗下鐵橫桿向內凹陷，中左處凹陷較深，參以證人鐘淑娟供稱肇事前，
    伊即聽到ＯＱ－二四六八號車之煞車聲，並見該車在蛇行，以很快之速度偏向路
    邊，將停在路邊之貨車自後撞擊，該貨車就往左斜衝向內側車道等情，可證本件
    車禍係因黃宏祖駕駛ＯＱ－二四六八號車由南向北高速蛇行，途經肇事地點，蛇
    行失控，車身向右往前橫斜滑行，高速並失控中，見及被告停在路邊之ＡＲ－五
    三一七號貨車，急向左操控方向盤企圖駛回正常車道，惟已避煞不及，車頭撞及
    被告後車尾，失去重力，向右斜向翻落，因其於撞擊前已將方向盤稍向左打轉，
    故於撞擊被告車後，衝力將被告之車向左前方推擊，致被告之車向左前方車道滑
    行，而被告貨車上之鐵捲門鐵材，亦因貨車被急速撞擊掉落，而ＯＱ－二四六八
    號車撞擊被告貨車後車尾後，向左前方之衝力不減，後車身乃斜向朝右前方翻落
    無疑。雖被告之小貨車車重為一點七四公噸，載重一點七五公噸，總重為三點四
    九公噸，而被害人之箱型車車重一點三公噸，載重０點七八公噸，總重二點０八
    公噸，車禍發生時被告車載有鐵架，被害人為空車，又依被告供承當時手煞車有
    拉起，然依經驗得知，手煞車僅能防止車輛之滑動，並非將車輪鎖死，停止之車
    輛縱有拉起手煞車，若欲重力撞擊，仍可滑行移動，又本件車禍發生當時，被告
    小貨車載有貨物而停止狀態，被害人箱型車為空車，然被害人之煞車痕長達十餘
    公尺如上所述，可見其衝力不小，是被告小貨車被撞離停車地點十餘公尺非無可
    能，此並不影響上開事實之認定。綜觀上開被告所辯及證人鐘淑娟之供述，並現
    場所留情形，堪信被告及證人鐘淑娟所述均與事實相符。另肇事地點被告亦未設
    有工作物（見同上相片），公訴人認被告於路旁開設鐵工廠裝載貨物已有誤會，
    且肇事路段並無禁止停車之標誌或標線（見同上相片），而被告及證人鐘淑娟亦
    一再供稱被告當時係將車緊靠在路邊，且車之右車輪跨停在人行道上，也無妨害
    通行情形，是被告既依規定停車，對本件車禍之發生，自無過失可言。臺灣省車
    輛行車事故覆議鑑定委員會覆議意見以被告駕駛自小貨車路邊起駛未注意左後來
    車，為本件車禍肇事原因，核與事實不符，並無足採。再死者之父黃克林於原審
    稱伊事後問檳榔小姐，她說沒看見車禍情形及柯鴻基於原審稱車禍發生後，伊去
    問該處鐵工廠附近二家檳榔攤的人，他們都說不知車禍情形云云，並不能憑為認
    定證人鐘淑娟所為證言與事實不符之證據。此外復無其他積極證據足以證明被告
    對於本件車禍之發生有何過失之情形，被告被訴之罪即屬不能證明。
四、原審未予詳細勾查，論處被告罪刑，尚有欠洽。公訴人上訴意旨認原審量刑過輕
    固無可取，惟被告上訴意旨執上開事由指摘原審判決不當，為有理由，爰將原判
    決撤銷，並為被告無罪之諭知。
五、據上論斷，應依刑事訴訟法第三百六十九條第一項前段、第三百六十四條、第三
    百零一條第一項，判決如主文。
本案經檢察官鍾宗耀到庭執行職務。
中      華      民      國　    九十一     年     三      月   二十八 　日
                                臺灣高等法院臺中分院刑事第六庭
                                      審判長法　官　李  文  雄
                                      　　　法  官　陳　嘉　雄
                                      　　　法  官　邱　顯　祥
右正本證明與原本無異。
檢察官得上訴。
如不服本判決應於收受送達後十日內向本院提出上訴書狀，其未敘述上訴之理由者並
得於提起上訴後十日內向本院補提理由書（均須按他造當事人之人數附繕本）。
　　　　　　　　　　　　　　　　　　　　　　書記官  陳　美　利
中      華      民      國　    九十一     年     四      月     一 　　日
                                                                        Ｒ
